臺灣彰化地方法院民事判決
111年度簡字第5號
原      告  葉佳俞  
訴訟代理人  廖怡婷律師（法扶律師）
被      告  張克行  

            張志丞  
            張祐昇  

上列當事人間請求撤銷所有權移轉登記等事件，本院於民國111
年6月29日言詞辯論終結，判決如下：
    主      文
被告間就如附表所示不動產於民國107年5月30日所為贈與契約及
於民國107年6月12日所為贈與所有權移轉登記行為應予撤銷。
被告乙○○、丙○○就如附表所示不動產於民國107年6月12日所為贈
與所有權移轉登記應予塗銷。
訴訟費用由被告連帶負擔。
    事實及理由
壹、程序方面：
一、按撤銷詐害債權之訴訟標的價額，應以債權人主張債權額計
    算。惟請求撤銷法律行為標的價額低於債權人主張債權額時
    ，以該請求撤銷法律行為標的價額計算。查原告提起本件訴
    訟，主張其對被告甲○○有債權新臺幣（下同）215,000元，
    請求撤銷被告就如附表所示不動產（下稱系爭不動產）於民
    國107年5月30日所為贈與契約及107年6月12日所為贈與所有
    權移轉登記行為，系爭不動產依公告現值、課稅現值計算價
    值合計320,523元，是本件訴訟標的價額應以原告主張債權
    額計算，核定為215,000元，已在500,000元以下，依民事訴
    訟法第427條第1項規定應行簡易訴訟程序，爰依同一地方法
    院適用簡易程序審理事件事務分配辦法第5條第2款規定，改
    依簡易程序審理，合先敘明。
二、被告乙○○、丙○○（下稱被告乙○○2人）經合法通知，均未於
    言詞辯論期日到場，核無民事訴訟法第386條所列各款事由
    ，爰依原告之聲請，由其一造辯論而為判決。
貳、實體方面：
一、原告主張：原告與被告甲○○原為夫妻，於107年4月26日就其
    等未成年子女給付扶養費事件調解成立，約定被告甲○○應自
    107年5月1日起按月給付扶養費7,000元至未成年子女成年時
    止。嗣被告甲○○未依約給付扶養費，自107年5月至111年6月
    間，扣除原告向其借款12,000、20,000元後，尚積欠215,00
    0元（下稱系爭債權）。而被告於107年5月30日簽訂贈與契
    約，約定被告甲○○將其所有系爭不動產贈與所有權移轉登記
    予被告乙○○2人（下稱系爭債權契約，被告間約定所有權移
    轉登記契約下稱系爭物權契約），並於107年6月12日辦理贈
    與所有權移轉登記。被告甲○○將系爭不動產贈與所有權移轉
    登記予被告乙○○2人後，名下已無其他可供執行財產。爰依
    民法第244條第1項、第4項規定，提起本件訴訟。並聲明：
    （一）被告間系爭債權契約及系爭物權契約應予撤銷。（二
    ）被告乙○○2人就系爭不動產於107年6月12日所為贈與所有
    權移轉登記應予塗銷。
二、被告甲○○則以：其將系爭不動產移轉登記予被告乙○○2人，
    係因被告乙○○2人代為清償被告父親對外欠債，並未侵害原
    告債權等語，資為抗辯。
三、被告乙○○2人經合法通知，均未於言詞辯論期日到場，亦未
    提出書狀作何聲明或陳述。
四、經查，原告與被告甲○○原為夫妻，於107年4月26日調解成立
    ，約定被告甲○○應自107年5月1日起按月給付扶養費7,000元
    至未成年子女成年時止；被告甲○○自107年5月至111年6月間
    ，扣除原告向其借款12,000、20,000元後，尚積欠原告215,
    000元；被告甲○○於107年5月30日將其所有系爭不動產贈與
    被告乙○○2人，並於107年6月12日辦理贈與所有權移轉登記
    ；被告甲○○名下無其他可供執行財產等事實，有本院107年
    度司家非調字第41號調解筆錄、全國財產稅總歸戶財產查詢
    清單、土地建物查詢資料、稅務電子閘門財產所得調件明細
    表、彰化縣溪湖地政事務所111年5月10日溪地一字第111000
    2722號函附土地登記申請資料、存摺影本、交易明細在卷可
    稽（見本院卷第23頁至第24頁、第25頁、第55頁至第63頁、
    第65頁至第66頁、第87頁至第95頁、第115頁、第121頁至第
    125頁），且為兩造所不爭執，自堪信為真實。
五、原告另主張被告就系爭債權契約及系爭物權契約侵害原告系
    爭債權等節，則為被告甲○○所否認，並以前詞置辯。是本院
    所應審酌者厥為：系爭債權契約、系爭物權契約是否為無償
    行為？原告依民法第244條第1項、第4項規定，請求撤銷系
    爭債權契約、系爭物權契約，並請求被告乙○○2人塗銷所有
    權移轉登記，有無理由？茲論述如下。
六、按債務人所為之無償行為，有害及債權者，債權人得聲請法
    院撤銷之。債權人依第1項或第2項之規定聲請法院撤銷時，
    得並聲請命受益人或轉得人回復原狀。民法第244條第1項、
    第4項定有明文。經查，被告係以贈與為原因，將系爭不動
    產所有權移轉登記予被告乙○○2人乙情，業據本院認定如前
    。而被告甲○○雖答辯稱因被告乙○○2人清償被告父親債務始
    將系爭不動產所有權移轉登記予被告乙○○2人等語，惟未據
    其舉證以實其說，自難採信。況被告父親本應自行清償對外
    積欠債務，被告甲○○既無代為清償之法律上義務，自不得因
    被告乙○○2人清償該部分債務，即主張系爭債權契約、系爭
    物權契約為有償行為。從而，被告間系爭債權契約、系爭物
    權契約應屬無償行為，而被告甲○○將系爭不動產所有權移轉
    登記予被告乙○○2人後，其名下無其他可供執行財產，則原
    告依民法第244條第1項規定，請求撤銷系爭債權契約及系爭
    物權契約，並依同條第4項規定請求被告乙○○2人塗銷所有權
    移轉登記，為有理由，應予准許，爰判決如主文。
七、本件事證已臻明確，兩造其餘攻擊防禦方法及證據，核與判
    決結果不生影響，爰不一一論列，併此敘明。
八、訴訟費用負擔之依據：民事訴訟法第85條第2項。
中　　華　　民　　國　　111 　年　　7 　　月　　28　　日
                  民事第一庭    法  官  歐家佑
以上正本係照原本作成。
如不服本判決，須於判決送達後20日內向本院提出上訴狀。(須
按他造當事人之人數附繕本)。如委任律師提起上訴者，應一併
繳納上訴審裁判費。
中　　華　　民　　國　　111 　年　　7 　　月　　28　　日
                                書記官  黃明慧
附表     編號 不動產標示 被告甲○○ 原有應有部分 被告乙○○ 受讓應有部分 被告丙○○ 受讓應有部分 1 彰化縣○○鄉○○○段000地號土地 1/3 1/6 1/6 2 彰化縣○○鄉○○○段000○號建物 1/3 1/6 1/6 3 彰化縣○○鄉○○○段000地號土地 1/3 1/6 1/6 4 彰化縣○○鄉○○○段000地號土地 1/60 1/120 1/120 5 彰化縣○○鄉○○○段000地號土地 1/60 1/120 1/120 6 彰化縣○○鄉○○○段000地號土地 1/60 1/120 1/120